【裁判字號】    95,重訴,58
【裁判日期】    951102
【裁判案由】    毒品危害防制條例等
【裁判全文】
臺灣桃園地方法院刑事判決              95年度重訴字第58號
    公  訴  人  台灣桃園地方法院檢察署檢察官
    被      告  甲○○
                        （現於台灣桃園看守所羈押中）
    指定辯護人  本院公設辯護人  陳瑞明
上列被告因違反毒品危害防制條例案件，經檢察官提起公訴（95
年度偵字第8226號），本院判決如下：
    主  文
甲○○共同販賣第一級毒品，處有期徒刑拾貳年。
扣案第一級毒品海洛因捌塊（合計淨重貳仟柒佰壹拾陸點貳零公
克，空包裝總重貳佰柒拾貳點捌肆公克，純度為百分之柒拾陸點
肆壹，純質淨重為貳仟零柒拾伍點肆伍公克）沒收銷燬之；扣案
之藏放上述第一級毒品海洛因之特製模具壹組、郵政存簿儲金提
款單壹張、新竹國際商業銀行匯款副通知書壹張、提貨單肆張、
發貨單壹張、OKWAP 手機貳支、「龔春銘」之護照影本壹紙均沒
收。
    事  實
一、緣廖慶銘近中年失業3 年，又有多名子女須扶養，生活陷入
    困難，適四子將出生，乃鋌而走險，甲○○明知海洛因係毒
    品危害防制條例第2 條第2 項第1 款所列之第一級毒品，並
    經中華民國行政院公告為甲類第4 款之管制進出口物品，不
    得運輸，亦不得私運進口，竟與綽號「阿洋」之「李奇洋」
    、綽號「阿峰」之「李其峰」兄弟2 人及真實姓名年籍不詳
    ，綽號為「阿忠」等成年男子共同基於運輸及意圖營利販賣
    第一級毒品海洛因之犯意聯絡，於95年3 月間，由「李奇洋
    」在泰國負責安排以空運方式預定進口第一級毒品海洛因10
    塊來台之相關事宜，「李其峰」負責在台聯絡工作，甲○○
    、「阿忠」各負責提領、及在台販賣第一級毒品海洛因等工
    作。「李奇洋」並與甲○○言明運輸成功可獲得新台幣（下
    同）50,000 元之報酬，且會將其中1 塊海洛因作價420,000
    元售予甲○○，再轉由「阿忠」以1,600,000 元代甲○○出
    售，利得歸甲○○所有，而「李奇洋」、「李其峰」私下向
    甲○○表示事成後會額外再給甲○○50,000元吃紅。嗣甲○
    ○借用不知情之友人馮富林所有之帳戶將款項陸續匯入「李
    奇洋」指定，由一名任職台灣某旅行社，真實姓名年籍不詳
    ，綽號為「阿芬」之成年人所提供開設在台灣新光商業銀行
    長安分行，第0000000000000 之「劉小媛」帳戶及開設在彰
    化商業銀行東門分行，第00000000000000之「劉振東」帳戶
    內，「李奇洋」確認收到上述匯款後，於95年4 月5 日透過
    泰國當地不知情之D.P.E&T.T.I.INTER EXPRESS CO.LTD（泰
    國三角洲貨運股份有限公司），以特製模具包裹夾藏第一級
    毒品海洛因8 塊，透過空運方式入境台灣，並將提貨單、影
    印之「龔春銘」護照等物郵寄予甲○○，且電知甲○○私運
    第一級毒品海洛因來台之時間與以「劉燕銘」名義提領，甲
    ○○知悉後，與「李奇洋」、「李其峰」等人為免遭循線查
    獲運毒犯行，乃於同年4 月7 日凌晨5 時許，持編號為0000
    00000000號之提貨單及龔春銘影印護照，冒用「劉燕銘」名
    義至桃園縣大園鄉果林村崁下45之26號「飛羚國際快遞股
    份有限公司」（下稱飛羚公司）在提貨單上偽造「劉燕銘」
    之簽名，代表劉燕銘收受提貨單上之貨物，並提出予飛羚公
    司而行使該偽造私文書，惟該批貨物除甲○○所知並參與之
    管制物品第一級毒品海洛因8 塊（合計淨重2716.20 公克，
    空包裝總重272.84公克，純度為76.4 1% ，純質淨重為2075
    .45 公克）外，另夾藏甲○○所不知情之「LLAMA 制式手槍
    」1 把（含彈匣2 只，起訴書誤載為1 只）、子彈158 發等
    物之特製模具1 組（制式手槍1 把及子彈158 發部分，業經
    台灣桃園地方法院檢察署檢察官在起訴書內載明此部分證據
    不足，爰不另為不起訴處分），旋為警循線於當日凌晨5 時
    20分許，在飛羚公司門口，持拘票拘提甲○○，並扣得第一
    級毒品海洛因8 塊（合計淨重2716.20 公克，空包裝總重27
    2.84公克，純度為76.41%，純質淨重為2075.45 公克），以
    及制式手槍」1 把（含彈匣2 只，起訴書誤載為1 只）、子
    彈158 發手槍暨藏放上述第一級毒品海洛因、制式手槍、子
    彈之特製模具1 組，並經甲○○同意至其駕駛之自小客車內
    起出背面書寫聯絡電話號碼之郵政存簿儲金提款單1 張、新
    竹國際商業銀行匯款副通知書1 張、提貨單4 張、發貨單1
    張、被告甲○○與「李奇洋」、「李其峰」連絡所使用門號
    為0000000000之SIM 卡1 張、OKWAP 手機2 支（均含SIM 卡
    ，門號為0000000000、0000000000）、「龔春銘」之護照影
    本1 紙。
二、案經法務部調查局台北市調查處移送臺灣桃園地方法院檢察
    署檢察官偵查起訴。
    理  由
一、上開犯罪事實業據被告甲○○迭於警詢、檢察官偵查及本院
    審理時坦承不諱，查獲之上述第一級毒品海洛因8 塊，合計
    淨重2716.20 公克，純度為76.41%，純質淨重為2075.45 公
    克，經送驗結果，檢出含毒品海洛因成份乙節，有毒品初步
    鑑驗報告單，法務部調查局調科壹字第0800 11150號鑑定通
    知書1 紙附卷可佐，復有藏放上述第一級毒品海洛因之特製
    模具1 組扣案可證，並有被告用以支付其所認購海洛因款項
    之新竹國際商業銀行匯款副通知書1 張在卷可稽，且有提貨
    單4 張、發貨單1 張（其上有被告甲○○偽造之「劉燕銘」
    簽名），及被告甲○○提出之「龔春銘」護照影本可證，雖
    「劉燕銘」有別於「龔春銘」，惟該「龔春銘」影印之護照
    上之姓名極為模糊，乍看之下其字體外觀與「劉燕銘」甚為
    接近，可見被告與共犯「李奇洋」、「李其峰」係以此矇混
    過關，並藉以掩飾其等之身分。此外，又有被告甲○○與「
    李奇洋」、「李其峰」連絡所使用門號為0000000000之SIM
    卡1 張、OKWAP 手機2 支（均含SIM 卡，門號為0000000000
    、0000000000）扣案可佐，復有查獲當時拍攝之現場照片2
    張、泰國三角洲貨運股份有限公司於95年4 月6 日以電子郵
    件通知飛羚公司之報關資料上記載收貨人為劉燕銘在卷可稽
    ，經調取0000000000門號自95年3 月25日起至同年4 月10日
    止之通聯紀錄，證實該門號確有與泰國地區之多次通話紀錄
    ，另台灣新光商業銀行長安分行95年5 月8日 新光銀長安字
    第41號函覆關於劉小媛客戶之基本資料與交易明細中亦顯示
    被告有以「馮富林」名義匯入款項之紀錄。足徵被告之自白
    與事實相符，本件事證已經明確，被告之犯行堪予認定，應
    依法論科。
二、被告行為後，刑法於94年2 月2 日修正公布，於95年7 月1
    日施行。按行為後法律有變更者，適用行為時之法律，但行
    為後之法律有利於行為人者，適用最有利於行為人之法律，
    現行刑法第2 條第1 項定有明文。刑法第2 條本身雖經修正
    ，但刑法第2 條既屬適用法律之準據法，本身尚無比較新舊
    法之問題，應一律適用裁判時之現行刑法第2 條規定以決定
    適用之刑罰法律，核先敘明。又以本次刑法修正之比較新舊
    法，應就罪刑有關之共犯、未遂犯、想像競合犯、牽連犯、
    連續犯、結合犯，以及累犯加重、自首減輕暨其他法定加減
    原因（如身分加減）與加減例等一切情形，綜其全部罪刑之
    結果而為比較（參見最高法院95年度第8  次刑庭會議決議）
    。經查：
  1.刑法第33條第5 款，於94年1 月7 日修正、95年7 月1 日施
    行前之規定為：「主刑之種類如左：五、罰金：一元以上」
    ，現行刑法之規定則為：「主刑之種類如下：五、罰金：新
    台幣一千元以上，以百元計算之」，而本件被告違反毒品危
    害防制條例等罪，均得併科罰金，依修正前或修正後之刑法
    ，該罪罰金刑之最高額並無不同，惟依修正前之刑法，最低
    額為銀元1 元，若換算為新台幣，為新台幣3 元，較修正後
    刑法罰金刑最低為新台幣1,000 元為低，因此，比較上述修
    正前、後之刑罰法律，修正後之刑法並未有利於被告。
  2.刑法第28條共犯之規定，於94年1 月7 日修正、95年7 月1
    日施行前之規定為：「二人以上共同實施犯罪之行為者，皆
    為正犯」；現行刑法之規定則為：「二人以上共同實行犯罪
    之行為者，皆為正犯」。揆諸本條之修正理由係為釐清陰謀
    共同正犯、預備共同正犯、共謀共同正犯是否合乎本條規定
    之正犯要件。本案被告與「李奇洋」、「李其峰」及真實姓
    名年籍不詳，綽號為「阿忠」等成年男子共同基於運輸及意
    圖營利販賣第一級毒品海洛因之犯行，均屬實行犯罪行為之
    正犯，比較上述修正前、後之刑罰法律，修正後之刑法並未
    有利於被告。
  3.刑法第55條想像競合之規定，於94年1 月7 日修正、95年7
    月1 日施行前之規定為：「一行為而觸犯數罪名，從一重處
    斷」；現行刑法之規定則為：「一行為而觸犯數罪名者，從
    一重處斷，但不得科以較輕罪名所定最輕本刑以下之刑」。
    刑法第59條於94年1 月7 日修正、95年7 月1 日施行前之規
    定為：「犯罪之情狀顯可憫恕者，得酌量減輕其刑」；現行
    刑法之規定則為：「犯罪之情狀顯可憫恕，認科以最低度刑
    仍嫌過重者，得酌量減輕其刑」。現行刑法第55條但書係科
    刑之限制，為法理之明文化，現行刑法第59條係法院就刑之
    裁量及酌減審認標準見解之明文化，均非屬法律之變更（參
    見最高法院九十五年度第八次刑庭會議決議）。而修正後之
    刑法則刪除牽連犯之規定，修正後之刑法規定關於被告所犯
    運輸、販賣第一級毒品海洛因與行使偽造私文書部分，均須
    分論併罰，對被告甲○○較為不利，應適用修正前之牽連犯
    規定。
  4.綜合上述，各條文修正前、後之比較，95年7 月1 日修正施
    行後之刑法規定並未有利於被告，揆諸前揭最高法院決議及
    修正後刑法第2 條第1 項前段、後段規定之「從舊、從輕」
    原則，自應全部適用被告行為時之法律，即修正前刑法之相
    關規定予以論處。
三、按海洛因係毒品危害防制條例第2 條第2 項第1 款規定之第
    一級毒品，並屬行政院依懲治走私條例公告之「管制物品項
    目及其數額」甲項第4 款所列之管制進出口物品。又被告已
    自承本件其所運輸之上開第一級毒品海洛因8 塊中，有1 塊
    係由其以420,000 元價格向「李奇洋」購買，且其再以1,60
    0,000 元轉賣與「阿忠」，被告販入第一級毒品海洛因後，
    雖尚未賣出即被查獲，但被告係意圖販賣營利為目的而販入
    ，於販入時即已成立販賣第一級毒品既遂罪。核被告所為，
    係犯毒品危害防制條例第4 條第1 項之運輸及販賣第一級毒
    品罪及懲治走私條例第2 條第1 項之私運管制物品進口罪、
    行使偽造私文書罪。而被告持有第一級毒品海洛因之低度行
    為應為運輸及販賣之高度行為所吸收，不另論罪。被告與「
    李奇洋」、「李其峰」及真實姓名年籍不詳，綽號為「阿忠
    」等成年男子間，有犯意之聯絡及行為之分擔，依修正前刑
    法第28條規定為共同正犯。又修正後刑法第55條但書係科刑
    之限制，為法理之明文化，非屬法律之變更，惟法律變更部
    分經比較後既應適用舊法，因之，基於法律應整體而不得割
    裂適用之原則，是被告與「李奇洋」、「李其峰」及「阿忠
    」等成年男子自國外私運第一級毒品海洛因進口來台，係一
    個運輸行為同時觸犯運輸毒品及私運管制物品進口兩罪，為
    想像競合犯，應依修正前刑法第55條之規定從一重之運輸第
    一級毒品罪處斷；而被告與「李奇洋」、「李其峰」及「阿
    忠」等成年男子間運輸第一級毒品之目的在於輸入台灣出售
    營利，其運輸第一級毒品與販賣第一級毒品兩罪又具有方法
    與結果之牽連關係，應依修正前刑法第55條牽連犯之規定從
    一重之販賣第一級毒品罪處斷。又被告所犯販賣第一級毒品
    罪與行使偽造私文書罪間有方法、目的之牽連關係，應從修
    正前刑法第55條牽連犯之規定，從一重之販賣第一級毒品罪
    處斷。本件運輸來台之第一級毒品海洛因，雖非微量，但與
    一般毒梟運輸毒品少者數千公克，多者以數公斤計比較，其
    犯罪情節較諸大量走私運輸毒品以牟取暴利之人顯有重大差
    異，觸犯法定刑為死刑或無期徒刑之重罪，案發前與家人係
    租屋居住，其事實上配偶 (被告未與之辦理結婚儀式)須 照
    顧4 個小孩，而4 個小孩均沒有健保，其已年近50歲，之前
    失業3 年期間係賴其向銀行辦理信用卡及現金卡過活，有被
    告庭呈之戶籍謄本及中央健康保險局寄發之欠費通知在卷可
    佐，可見被告確實屬社會經濟之較弱勢者，情輕法重，科以
    最輕之刑，仍嫌過重，客觀上足以引起一般人之同情。另審
    酌被告自本件查獲後之警詢、偵查、審理期間均坦認犯行，
    且配合查證其他共犯（此部分仍由台灣桃園地方法院檢察署
    檢察官偵查中）。綜上，其犯罪情狀尚堪憫恕，依刑法第59
    條規定酌量減輕其刑。檢察官亦為相同之聲請，並請求酌予
    量刑。再考量被告整體犯罪之動機、犯罪之手段，智識程度
    ，私運毒品海洛因之數量，甫進入臺灣即被查獲，尚未對國
    家社會造成侵害及犯後積極配合檢警追查共犯，態度良好等
    一切情狀，量處有期徒刑12年。
四、扣案之第一級毒品海洛因8 塊（合計淨重2716.20 公克，空
    包裝總重272.84公克，純度為76.41 %，純質淨重為2075.45
    公克），應依毒品危害防制條例第18條第1 項前段規定，諭
    知沒收銷燬之；扣案之共犯「李奇洋」、「李其峰」所有藏
    放上述第一級毒品海洛因之特製模具1 組，及被告所有之郵
    政存簿儲金提款單1 張、新竹國際商業銀行匯款副通知書1
    張、提貨單4 張、發貨單1 張、OKWAP 手機2 支，均係供本
    件運輸第一級毒品犯罪所用之物，應依毒品危害防制條例第
    19條第1 項宣告沒收。至於扣案之「龔春銘」之護照影本1
    紙係共犯「李奇洋」、「李其峰」所有供被告行使偽造私文
    書所用之物，應依修正前刑法第38條第1 項第2 款規定宣告
    沒收。至於0000000000、0000000000、0000000000門號之SI
    M 卡3 張，因行動電話門號SIM 卡，係使用者向電信業者申
    請租用而僅取得其使用權，並非申請使用者所有（最高法院
    92年度台上字第6836號判決意旨參照），均無從為沒收之諭
    知，附此敘明。
五、共犯「李奇洋」、「李其峰」、「阿忠」等成年男子所涉違
    反毒品危害防制條例等相關罪責，應由檢察官另行依法偵處
    ，附此敘明。
據上論斷，應依刑事訴訟法第299 條第1 項前段，毒品危害防制
條例第4 條第1 項、第18條第1 項前段、第19條第1 項，懲治走
私條例第2 條第1 項，修正後刑法第2 條第1 項前段，修正前刑
法第11條前段、第28條、第216 條、第210 條、第55條、第59條
、第38條第1 項第2 款，判決如主文。
本案經檢察官丁俊成到庭執行職務。
中    華    民    國    95    年    11    月    2     日
              刑事第六庭審判長法  官  林孟宜
                              法  官  錢建榮
                              法  官  林哲賢
上正本證明與原本無異。
如不服本判決，得於收受判決後10日內，向本院提出上訴狀。
                              書記官  王泰元
中    華    民    國    95    年    11    月    2     日
本案論罪科刑主要法條：
毒品危害防制條例第4條
製造、運輸、販賣第一級毒品者，處死刑或無期徒刑；處無期徒
刑者，得併科新臺幣 1 千萬元以下罰金。
懲治走私條例第2條
私運管制物品進口、出口逾公告數額者，處 7 年以下有期徒刑，
得併科新臺幣 3 百萬元以下罰金。


司法院資訊處製作；財團法人民間司法改革基金會備份。
